臺灣臺北地方法院刑事判決　　　　　　 95年度簡上字第369號
上　訴　人
即　被　告　丙○○
選任辯護人　楊嘉馹律師
上列上訴人即被告因家庭暴力之傷害案件，不服本院95年度簡字
第3625號中華民國95年11月22日第一審判決（聲請簡易判決處刑
案號：臺灣臺北地方法院檢察署95年度偵字第6127號），提起上
訴，本院管轄之第二審合議庭認為應改用通常程序審理，並自為
第一審判決如下：
    主  文
原判決撤銷。
丙○○傷害人之身體，處拘役肆拾日，如易科罰金，以銀元佰
元即新臺幣玖佰元折算壹日；又毀損他人之內衣褲及眼鏡鏡片致
令不堪用，處拘役拾日，如易科罰金，以銀元佰元即新臺幣玖
佰元折算壹日；又傷害人之身體，處拘役肆拾日，如易科罰金，
以銀元佰元即新臺幣玖佰元折算壹日。應執行拘役捌拾日，如
易科罰金，以銀元佰元即新臺幣玖佰元折算壹日。
被訴於民國九十三年十二月三十日及民國九十四年一月二十三日
傷害部分公訴不受理。
被訴於民國九十四年二月十三日傷害部分無罪。
    事  實
一、丙○○係甲○之妻，為家庭暴力防治法第3條第1款所規定之
    家庭成員。2人因感情不睦，迭有爭執，丙○○竟基於傷害
    及毀損之犯意，先於94年2月1日凌晨3時許，在臺北市○○
    區○○街38號2樓住處房間，徒手抓擊甲○互毆，將甲○之
    內衣褲扯破，眼鏡鏡片破損，致令不堪用，且使甲○受有胸
    口擦傷左前臂擦傷、右肘擦傷、左大腿擦傷之普通傷害（甲
    ○涉嫌傷害部分未據告訴）。復於94年2月24日晚間8時50分
    許，在上述住處小孩房間內，因甲○拿取窗簾而反鎖在內，
    丙○○自認甲○圖謀不軌，竟自另一房間循鐵窗爬入該房間
    內侵害欲搶回其記事本，而另行起意，徒手與甲○拉扯互毆
    （甲○涉嫌傷害部分未據告訴），致甲○受有雙上肢外傷、
    雙下肢抓傷之普通傷害。
二、案經甲○訴由臺北市政府警察局信義分局報告臺灣臺北地方
    法院檢察署檢察官偵查聲請簡易判決處刑。
    理  由
壹、有罪部分
一、訊據被告丙○○矢口否認有何上開時地傷害告訴人甲○之犯
    行，辯稱：94年2月1日係告訴人先出手，伊迫不得已正當防
    衛而回擊；同年2月24日則自告訴人手中取回伊家暴記事本
    ，告訴人推伊撞桌，伊並未動手云云。經查：
（一）被告對於94年2月1日出手抓被告胸部及下體一事已經其於
      偵查及本院審理中自白不諱（分見偵卷第276頁及本院96
      年4月2日審判筆錄），另二人經常互毆成傷一事，除據證
      人即兩造之長子乙○○於本院審理中結證告訴人及被告經
      常吵架且雙方皆有傷等語甚詳（見本院94年4月2日審判筆
      錄），並有本院94年度家護字第141號通常保護令影本一
      份在卷可佐。被告固以係告訴人先出手毆打為辯，非惟告
      訴人所否認，且被告復無法提出相關事證以供本院調查憑
      參，是以何人動手在前一節，已堪置疑。按彼此互毆，必
      以一方初無傷人之行為，因排除對方不法之侵害而加以還
      擊，始得以正當防衛論。故無從分別何方為不法侵害之互
      毆行為，不得主張防衛權，有最高法院30年度上字第1040
      號判例意旨可資參照，是本件告訴人與被告間何方為不法
      侵害之互毆行為既屬無從分別，被告主張正當防衛云云，
      即洵無據。至被告另以當日係其報警，苟有傷害，怎能如
      此云云，然二人既經常互毆，何人先行報警，並不能為被
      告有利之事實認定。
（二）又94年2月24日傷害部分，被告已經自承係從另一房間經
      過陽台跳入房間告訴人手中搶回其所有之記事本一事（見
      本院上開審判筆錄），徵諸告訴人提出其當日衣物遭扯破
      之照片一張（見偵卷第27頁），尤見被告確有動手拉扯告
      訴人無誤，否則如何為「搶」之舉措，告訴人衣物又豈會
      破損。是告訴人此部分之傷害亦係被告出手所致。
（三）此外，並有告訴人臺北市立聯合醫院忠孝院區驗傷診斷書
      2紙（見偵卷第134、136頁）、毀損照片3張、傷害照片5
      張（以上均見偵卷第116、117頁）在卷可稽。又診斷證明
      書乃醫師經診斷告訴人後所為業務上證明文書，參諸被告
      坦承動手拉扯、搶物，及告訴人所提供受傷及衣物破損照
      片內容，該二份診斷證明之記載並無顯不可信之情況，自
      依刑事訴訟法第159條之4第2款具有證據能力。被告爭執
      無證據能力云云，更屬無稽。
（四）綜上所述，被告二次傷害告訴人之行徑甚為灼然。其所辯
      核屬卸飾之詞，委不足採。本件事證明確，被告犯行足堪
      認定，應依法論科。
二、按刑法於94年1月7日修正、94年2月2日公布，並於95年7 月
    1日施行，而行為後法律有變更者，適用行為時之法律。但
    行為後之法律有利於行為人者，適用最有利於行為人之法律
    ，刑法第2條第1項定有明文。查刑法第277條、第354條之法
    定刑，已因新增刑法施行法第1條之1規定，中華民國94年1
    月7日刑法修正施行後，刑法分則編所定罰金之貨幣單位為
    新臺幣；94年1月7日刑法修正時，刑法分則編未修正之條文
    定有罰金者，自94年1月7日刑法修正後，就其所定數額提高
    為30 倍，但72年6月26日至94年1月7日新增或修正之條文，
    就其所定數額提高為3倍。又刑法第33條關於罰金數額之規
    定，由銀元1元以上，修正為新台幣1千元以上。修正後有關
    法定刑罰金數額之規定，並無利於修正前之規定。復按被告
    於犯罪時，刑法第51條第5款規定：「宣告多數有期徒刑者
    ，於各刑中之最長期以上，各刑合併之刑期以下，定其刑期
    。但不得逾二十年。」修正後刑法第51條第5款規定：「宣
    告多數有期徒刑者，於各刑中之最長期以上，各刑合併之刑
    期以下，定其刑期。但不得逾三十年。」比較結果，修正後
    刑法並非較有利於行為人。是比較刑法修正前後規定結果，
    修正後之刑法規定未較修正前規定有利於被告，乃依修正前
    規定論處。
三、核被告所為，係涉犯刑法第277第1項之普通傷害及同法第35
    4 條之毀損罪。按家庭暴力防治法所稱家庭暴力，係謂家庭
    成員間實施身體或精神上不法侵害之行為。而家庭暴力罪，
    則謂家庭成員間故意實施家庭暴力行為而成立其他法律所規
    定之犯罪。被告與告訴人為夫妻關係具有家庭暴力防治法第
    3條第1款所列配偶之家庭成員關係。被告上開對告訴人為身
    體之不法侵害，核屬家庭暴力防治法第2條第2項所稱之家庭
    暴力罪。又查告訴人於本院審理中證稱每次衝突均屬突發之
    情況（見本院96年4月2日審判筆錄），被告亦自承每次均另
    行起意毆打，且衡諸雙方每次爭執之起因，均為獨立事件，
    被告先後二次傷害，犯意各別，行為互異，應分論併罰，聲
    請檢察官認被告係以概括犯意反覆為之，均屬修正前刑法連
    續犯云云，容有未合。另觀諸被告犯罪情況亦非以傷害之方
    法達成毀損之結果，檢察官認有修正前刑法之牽連犯關係，
    亦有疏誤。繼以，告訴人於告訴狀內已明白指明其外套遭被
    告扯破之事實，有告訴狀一紙附卷可憑（見偵卷第40、41頁
    ），檢察官漏未論及，亦有未當，應另行偵處。原審據以論
    科，固非無見，然未能查明被告傷害及毀損間之數罪犯行，
    逕論以修正前刑法連續犯及牽連犯，且就本件告訴不合法及
    告訴人因擋衣櫃門成傷部分漏未詳析（詳見後述），遽以論
    罪；另就刑法分則法定刑罰金論科罰金刑之範圍部分均已提
    高，卻漏未比較新舊法之適用；且未斟酌刑法第57條各款所
    列情狀而為量刑，當有違法可指（最高法院72年台上字第
    6696 號判例意旨參照），以上均有未洽。是被告上訴不服
    原審判決有罪，請求撤銷原判決，固無理由，惟原判決既有
    上開適用法律錯誤之可議之處，自應由本院予以撤銷改判，
    改依通常程序自為一審判決。爰審酌被告之素行、臺灣省鐵
    路局服公職之智識程度、傷害告訴人之動機，雙方感情不睦
    互毆之情況，對告訴人之傷害及家庭生活之破壞，犯後態度
    等一切情狀，量處如主文所示之刑。再被告行為後刑法第41
    條易科罰金規定已修正，罰金罰鍰提高標準條例第2條業已
    修正刪除，並均自95年7月1日生效。觀諸95年7月1日以前，
    易科罰金折算標準至多以新臺幣900元折算1日，而依新修正
    之刑法第41條，則規定易科罰金折算標準至少以新臺幣1000
    元折算1日，茲比較修正前後之易科罰金折算標準，以95年7
    月1日修正公布施行前之規定，較屬有利。是應依修正前罰
    金罰鍰提高標準條例第2條及修正前刑法第41條第1項，諭知
    易科罰金折算標準。並應依修正前刑法第51條第6款定應執
    行刑及諭知易科罰金折算標準。
貳、不受理部分
一、聲請簡易判決書意旨另以被告丙○○竟基於傷害之概括犯意
    ，連續於民國93年12月30日晚間10時許、94年1月23日凌晨0
    時許，在臺北市○○區○○街38號2樓住處，徒手與告訴人
    甲○互毆，致告訴人甲○受有頸肩部擦傷、右肘多處紅腫、
    右上臂及前臂紅腫，因認被告涉有傷害罪嫌。
二、按告訴或請求乃論之罪，未經告訴、請求或其告訴、請求經
    撤回或已逾告訴期間者，應諭知不受理之判決。刑事訴訟法
    第303條第3款定有明文。
三、本院查：被告係個別臨時起意傷害告訴人，並非以概括犯意
    為之，詳如前述，而告訴人就此部分提出告訴之時間為94年
    7月28日，有刑事告訴狀及其上臺灣臺北地方法院檢察署收
    文章可佐（見偵卷第105頁），告訴人對此二次犯行逾告訴
    期間一事亦所是認（見本院96年4月2日審判筆錄），是告訴
    人之告訴已逾六個月告訴期間，爰為不受理判決之諭知。
參、無罪部分
一、聲請簡易判決書意旨復以被告丙○○於94年2 月13日凌晨1
    時30分許，在臺北市○○區○○街38號2樓住處，徒手與告
    訴人甲○互毆（甲○涉有傷害罪嫌部分未經告訴），致告訴
    人甲○右手小指掌骨折之傷害，因認被告涉有傷害罪嫌。
二、按犯罪事實應依證據認定之，無證據不得推定其犯罪事實。
    不能證明被告犯罪者，應諭知無罪之判決。刑事訴訟法第15
    4條第2項、第301條第1項分別定有明文。事實之認定，應憑
    證據，如未能發現相當證據，或證據不足以證明，自不能以
    推測或擬制之方法，以為裁判基礎，最高法院著有40年台上
    字第86號判例可資參照。至告訴人之指訴，係以使被告受刑
    事訴追為目的，是以告訴人之指訴為證據方法，除其指訴須
    無瑕疵，且應有查與事實相符之佐證，始得資為判決之基礎
    ，亦經最高法院著有52年台上字第1300號及61年台上字第
    3099號判例可資參照。而所謂無瑕疵，係指被害人所為不利
    被告之陳述，與社會上一般生活經驗或卷存其他客觀事實並
    無矛盾而言；另所謂就其他方面調查認與事實相符，非僅以
    所援用之旁證足以證明被害結果為已足，尤須綜合一切積極
    佐證，除認定被告確為加害人之可能外，在推理上無從另為
    其他合理原因之假設，有一不合於此，即不能以被害人之陳
    述作為論斷之證據。
三、公訴人認被告涉有前開犯嫌，無非係以告訴人之指訴及診斷
    證明書，資為論據。
四、訊之被告堅決否認有此部分犯行，辯稱：94年2月13日是告
    訴人自行搥擊衣櫥成傷，與伊無干等語。本院查：告訴人所
    受骨折傷害，固有診斷證明書一紙為證，並指稱成傷原因係
    遭被告以向其推衣櫃門之方式攻擊，然以衣櫃門本具有活動
    性，苟被告向告訴人推衣櫃門，告訴人以手相擋，門板應受
    告訴人手之推力循原有路徑反彈部分，力量此時亦因而抵銷
    ，不致有擊破門板之處，必當是門板後有支撐物如緊閉時，
    人手之力量始有將之擊破可能。況今被告既未站立於門板之
    後為支撐，為兩造所不爭，告訴人究如何擊破門板成傷，已
    啟疑竇。佐諸卷附該衣櫃門板彩色照片門板破損程度，以及
    告訴人於本院審理結證稱門板寬45至60公分，及其以手擋門
    前門板打開不及90度之情狀，告訴人若僅一般伸手擋門，實
    難有掌骨骨折之可能。此外檢察官復未能舉以其他積極證據
    證明被告有此部分傷害犯行，不能證明犯罪，揆諸首揭法條
    規定及判例意旨，自應為無罪判決之諭知，以期適法。
據上論斷，應依刑事訴訟法第455條之1第1項、第3項、第452條
、第369條第1項前段、第364條、第299條第1項前段、第301條第
1項、第303條第3款，刑法第2條第1項前段、第277條第1項、第
354 條、修正前刑法第41條第1項前段、第51條第6款，刑法施行
法第1條之1，修正前罰金罰鍰提高標準條例第2條，現行法規所
定貨幣單位折算新臺幣條例第2條，判決如主文。
本案經檢察官侯少卿到庭執行職務
中　　華　　民　　國　　96　　年　　4　　月　　16　　日
　　　　　　　　　刑事第十六庭  審判長法　官　蔡守訓
                                      法  官  徐千惠
                                      法  官  吳定亞
以上正本證明與原本無異。
如不服本判決，應於判決送達後10日內向本院提出上訴狀。
                                      書記官  高菁菁
中　　華　　民　　國　　96　　年　　4 　　月　　16　　日
附錄本案論罪科刑法條全文
刑法第277條
中華民國刑法第277條
（普通傷害罪）
傷害人之身體或健康者，處 3 年以下有期徒刑、拘役或 1 千元
以下罰金。
犯前項之罪因而致人於死者，處無期徒刑或 7 年以上有期徒刑；
致重傷者，處3年以上10年以下有期徒刑。
中華民國刑法第354條
 （毀損器物罪）
 毀棄、損壞前二條以外之他人之物或致令不堪用，足以生損害於
 公眾或他人者，處2年以下有期徒刑、拘役或5百元以下罰金。
